【裁判字號】    98,上易,1332
【裁判日期】    980708
【裁判案由】    毀損
【裁判全文】
臺灣高等法院刑事判決                98年度上易字第1332號
上  訴  人  臺灣士林地方法院檢察署檢察官
被      告  甲○○
上列上訴人因被告毀損案件，不服臺灣士林地方法院97年度易字
第1338號，中華民國98年4月30日第一審判決（起訴案號：臺灣
士林地方法院檢察署96年度偵字第11546號），提起上訴，本院
判決如下：
    主  文
上訴駁回。
    理  由
一、公訴意旨略以：被告甲○○為融陞國際有限公司（下稱融陞
    公司）負責人，緣融陞公司因租賃關係占有門牌號碼臺北縣
    汐止市○○○路○ 段96號22樓之建物（下稱系爭建物），嗣
    於民國（下同）95年11月24日，前揭建物經臺灣士林地方法
    院拍賣，並由告訴人大竑企業股份有限公司（下稱大竑公司
    ）拍定並取得所有權，詎甲○○竟基於毀損他人之物之犯意
    ，於95年12月間起迄96年1月間之某不詳時間，將大竑公司
    買受之系爭建物內天花板、冷氣、水管電線、風管、燈具、
    隔間、插座等物毀損，致生損害於大竑公司。迨大竑公司於
    96年3月23日上午10時許由本院點交前揭建物時，始悉上情
    。因認被告甲○○涉犯刑法第354條毀損罪嫌云云。
二、按犯罪事實應依證據認定之，無證據不得認定犯罪事實，刑
    事訴訟法第154 條第2 項定有明文。而所謂證據，係指足以
    證明被告確有犯罪行為之積極證據而言，該項證據須適於為
    被告犯罪之證明者，始得採為斷罪之資料；再告訴人之告訴
    ，係以使被告受刑事訴追為目的，是其陳述是否與事實相符
    ，仍應調查其他證據以資審認。又按認定犯罪事實所憑之證
    據，必須達於一般人均可得確信其為真實之程度，而無合理
    之懷疑存在時，始得據為被告有罪之認定，倘若犯罪事實之
    證明尚未達此一程度，仍有合理之懷疑存在，則應為被告有
    利之推定，仍不能遽為被告有罪之判斷（最高法院76年度台
    上字第4986號判例、91年度台上字第39號刑事判決意旨參照
    ）。
三、本件公訴意旨認被告甲○○涉犯前揭毀損犯行，係以被告之
    供述、證人即告訴代理人莊淑雲、陳泳霖之指訴、融陞公司
    登記資料、系爭建物所有權狀、臺灣士林地方法院核發之權
    利移轉證書、東方科學園區管理委員會函及現場照片等件為
    其主要論據。惟經訊據被告甲○○堅決否認犯行，辯稱：伊
    僅係受友人丙○○之請擔任融陞公司之登記負責人，並未實
    際從事該公司經營，本件案發時伊已返回彰化住處工作，系
    爭建物遭毀損一事與伊無關，非伊所為等語。
四、本件當事人對於本判決所引用之下列各項證據方法之證據能
    力，於本院審理時均表示無意見，且於法院調查證據時，知
    有刑事訴訟法第159 條第1 項不得為證據之情形，亦未於言
    詞辯論終結前聲明異議，茲審酌該等言詞陳述及書面陳述作
    成時之情況，並無不宜作為證據之情事，依刑事訴訟法第15
    9 條之5 之規定，自得作為證據，合先敘明。
五、本院查：
（一）公訴意旨所指系爭建物（即門牌號碼臺北縣汐止市○○○
      路○段96號22樓之建物）原係由融陞公司租賃使用，於95
      年間經原審法院即臺灣士林地方法院拍賣，而由告訴人大
      竑公司拍得，大竑公司嗣於95年11月24日經原審法院核發
      權利移轉證書而取得系爭建物所有權；詎於96年3月23 日
      上午10時許點交前揭建物時，該建物內之天花板、冷氣、
      水管電線、風管、燈具、隔間、插座等物，均已遭毀損而
      不堪使用等情，業經證人即告訴代理人莊淑雲、陳泳霖於
      警詢及偵查中指證詳確（參見96年度他字第1338號卷《下
      稱他字卷》第26頁至第30頁、96年度偵字第11546號卷《
      下稱偵字卷》第8頁至第9頁），並有系爭建物之所有權狀
      、原審法院95年11月24日士院鎮95執如5983字第09503267
      6號權利移轉證書影本、現場照片及原審法院民事執行處
      96年3月23日執行筆錄影本等件（附於97年度偵緝字第5號
      卷《下稱偵緝字卷》第98頁、第105- 106頁）在卷可證，
      應堪認為真實。
（二）又系爭建物於96年3月23日點交予告訴人大竑公司前，係
      由融陞公司向系爭建物原所有權人鋐福公司承租並占有使
      用乙情，亦有攝得系爭建物大門及屋內均懸掛「融陞國際
      有限公司」招牌之照片7幀（附於同上偵字卷第23頁至第
      25 頁）、融陞公司變更登記表影本（附於同上他字卷第
      54 頁），及系爭建物所屬東方科學園區之管理委員會於
      96 年5月30日出具之（96）東管字第444號函等件在卷可
      證（附於同上他字卷地第36頁），復經證人即承信不動產
      有限公司襄理乙○○在原審結證稱：伊負責仲介大竑公司
      拍得系爭建物，於士林法院投標室時，即有自稱融陞公司
      之人表示該建物正由融陞公司使用中，請伊聯絡該公司，
      拍定後伊曾前往系爭建物洽談搬遷交屋事宜，融陞公司所
      在地確為系爭建物等語明確在卷（參見一審卷第90頁、第
      95頁），堪認無訛。
（三）而本件公訴意旨雖復指稱：依卷附公司登記資料，可認被
      告當時為融陞公司之登記負責人，且被告於偵查中及第一
      次準備期日時，亦自承為融陞公司實際負責人等語，惟查
      ：
  、本件系爭建物於點交前係由融陞公司占有使用乙情，固如
      前述，惟查前開事實，僅能推論融陞公司與該建物遭毀損
      乙事應有相當程度之關連，惟尚無法僅憑前開事實，逕予
      認定融陞公司負責人甲○○即為本件起訴毀損犯行之犯罪
      行為人。
  、再者，證人楊超峻於原審審理時證稱：伊前往系爭建物與
      在場之融陞公司人員洽談搬遷交屋事宜時，係由一自稱副
      總之「余姓」男子出面，一旁另名男子則遞給其一張印有
      「副董事長李明皇」之名片，當時該「余姓」男子表示由
      其全權負責，並未提到被告為該公司負責人，亦未表示洽
      談結果需經董事長同意，因該次洽談無具體結果，嗣伊再
      度前往該址，並與同一「余姓」男子洽談，仍無結果後，
      由伊公司蔡惠茹繼續與融陞公司聯絡，迄至點交之日，洽
      談均無結果，伊二次前往融陞公司時，均僅見到前揭「余
      姓」、李姓男子及另二名職員共計四人，並未看見被告在
      場等語（參見一審卷第90頁至第97頁）；而衡情，融陞公
      司因所承租辦公處所遭法院拍賣而需遷址異動，此乃公司
      重要之事，且依證人楊超峻所證融陞公司職員人數情況，
      該公司應係一般小型公司，被告如確係融陞公司實際負責
      人，竟於洽談搬遷事宜過程全未出面，實一般經驗常情有
      違。
  、又另參以告訴代理人莊淑雲、陳泳霖於警詢及原審審理中
      ，亦陳明大竑公司係因被告為融陞公司登記負責人，始對
      其提出毀損告訴，該公司認被告應僅係掛名負責人，故已
      另對丙○○提出毀損告訴，現由檢察官偵查中等語（參見
      同上他字卷第30頁、本院卷第18頁、第109頁）。
  、綜上，堪認被告辯稱係丙○○找伊擔任融陞公司登記負責
      人，伊實際上並未參與融陞公司業務之辯解，尚非無據，
      堪予採信。至被告於偵查中及本院第一次準備程序中，固
      曾供稱自己為係融陞公司實際負責人云云，惟據被告辯稱
      ：係因其於本案通緝中，丙○○向其表示本案應該無事，
      且其確為融陞公司登記負責人，乃要其到案後承認為融陞
      公司實際負責人所致等語（參見一審卷第110頁），核被
      告此部分之辯解，尚非全無可能，本件公訴人復未能指證
      有何不可採之處，復無其他積極證據足以補強被告坦承為
      融陞公司實際負責人之自白，係屬真實，故尚無從遽憑被
      告此部分之供述，而為不利被告之認定。
六、綜上所述，本件公訴人所舉證據，僅能證明告訴人拍得之系
    爭建物確有於點交前遭人毀損，及於點交前，系爭建物係由
    融陞公司占有使用，並由被告擔任該公司登記負責人之事實
    ，尚不足排除被告辯稱其僅為融陞公司掛名負責人，實際上
    並未參與融陞公司經營之合理懷疑，亦未能使本院形成被告
    確有毀損系爭建物犯行之確信，此外，復查無其他積極證據
    足認被告有公訴意旨所指犯行，不能證明被告犯罪，揆諸前
    揭說明，自應為被告無罪之諭知。
七、原審以被告之犯行不能證明，而為被告無罪之判決，經核其
    認事用法均無不合。本件公訴人之上訴意旨仍執陳詞，指摘
    原判決不當，難認為有理由，應予駁回。
據上論斷，應依刑事訴訟法第368條，判決如主文。
本案經檢察官張秋雲到庭執行職務。
中    華    民    國    98    年    7     月    8     日
                  刑事第十六庭審判長法  官  溫耀源
                                    法  官  王敏慧
                                    法  官  許增男
以上正本證明與原本無異。
不得上訴。
                                    書記官  廖麗蓮
中    華    民    國    98    年    7     月    9     日


司法院資訊處製作；財團法人民間司法改革基金會備份。
